【裁判字號】    98,交聲,2409
【裁判日期】    980731
【裁判案由】    違反道路交通管理處罰條例聲明異議
【裁判全文】
臺灣臺北地方法院交通事件裁定        98年度交聲字第2409號
原處分機關  交通部公路總局臺北區監理所
受處分人    甲○○
上列受處分人因違反道路交通管理處罰條例案件，對於交通部公
路總局臺北區監理所中華民國98年6月22日所為之處分（原處分
案號：北監自字第裁40-C00000000號裁決書）聲明異議，本院裁
定如下：
    主  文
原處分關於罰鍰新臺幣肆萬玖仟伍佰元部分撤銷。
其餘異議駁回。
    理  由
一、按汽車駕駛人飲用酒類後其吐氣所含酒精濃度超過每公升
    0.25毫克以上者，不得駕車，道路交通安全規則第114條第2
    款定有明文。次按汽車駕駛人，駕駛汽車經測試檢定有酒精
    濃度超過規定標準者，處新臺幣（下同）15,000元以上
    60,000 元以下罰鍰，並當場移置保管該汽車及吊扣其駕駛
    執照1年；又汽車駕駛人，有第35條第1項規定之情形，應接
    受道路交通安全講習，道路交通管理處罰條例第35條第1項
    第1款、第24條第1項第2款分別亦有明文。
二、本件異議人即受處分人甲○○於民國97年12月27日下午6時
    許，在臺北市○○路附近與友人飲酒後，仍駕駛車牌號碼
    6T-5603號自用一般小客車，於同日晚間11時36分許，行經
    臺北縣新店市○○路○段202號前時，為臺北縣政府警察局新
    店分局烏來分駐所員警當場攔查，經測試其呼氣所含酒精濃
    度達每公升0.58毫克，員警乃以受處分人違反道路交通管理
    處罰條例第35條第1項第1款之行為掣單舉發，嗣經臺灣臺北
    地方法院檢察署檢察官為緩起訴處分，緩起訴期間為1年（
    自98年3月6日起至99年3月5日止）。原處分機關乃於98年6
    月22日依前開條例第35條第1項第1款、第24條第1項第2款（
    裁決書漏引法條）之規定，裁處受處分人罰鍰49,500元，並
    吊扣駕駛執照12個月，施以道路交通安全講習。
三、本件異議人聲明異議意旨略以：伊已被依觸犯公共危險罪移
    送，經檢察官做成緩起訴處分，向國庫支付2萬5000元、並
    於10個月內接受10小時道路交通安全講習，而臺北區監理所
    仍堅稱除檢察官前述處分外，必須再依違反行政法處分，其
    處分為罰鍰49,500元，吊扣駕駛執照12個月，施以道路講習
    ，處分內容與檢察官之處分多屬重複，顯有違反行政罰法第
    26條一行為不二罰之立法精神，為此聲明異議，請求撤銷原
    處分等語。
四、經查：
（一）本件受處分人於前揭時、地，飲酒後仍駕駛車牌號碼
      6T-5603號自用一般小客車，為臺北縣政府警察局新店分
      局烏來分駐所員警當場攔查，經測試其呼氣所含酒精濃度
      達每公升0.58毫克，員警乃以受處分人違反道路交通管理
      處罰條例第35條第1項第1款之行為掣單舉發之事實，為受
      處人所不爭執，復有臺北縣政府警察局舉發違反道路交通
      管理事件通知單、酒精測定紀錄表各1紙在卷可稽；且同
      一事實受處分人亦涉犯刑法第185條之3公共危險罪，業經
      臺灣臺北地方法院檢察署檢察官於98年2月3日以98年度偵
      字第2455號為緩起訴處分，緩起訴期間為1年，受處分人
      應於緩起訴處分確定後3個月內向國庫支付2萬5,000元，
      並於10個月內接受10小時之道路交通安全講習，而上開緩
      起訴處分亦經依職權送臺灣高等法院檢察署再議後於98年
      3 月6日確定，緩起訴期間於98年3月6日起迄99年3月5日
      止等情，亦有前開緩起訴處分書、臺灣臺北地方法院檢察
      署檢察官執行緩起訴處分命令通知書、臺灣高等法院被告
      前案紀錄表在卷可佐，是受處分人之違規行為，堪以認定
      。
（二）按行政罰法第1條規定「違反行政法上義務而受罰鍰、沒
      入或其他種類行政罰之處罰時，適用本法。但其他法律有
      特別規定者，從其規定」，足認行政罰法係屬行政罰之基
      本法，而道路交通管理處罰條例本質上係屬行政罰，此觀
      該條例第1條、第2條將交通違規行為所定之法律效果包括
      罰鍰、吊扣證照等均名列為行政罰甚明，是違反道路交通
      管理處罰條例之裁罰事件，自有行政罰法之適用，合先敘
      明。再揆諸行政罰法第26條規定所謂一事不二罰之原則，
      究其立法目的，係因一行為同時觸犯刑事法律及違反行政
      法上義務規定時，由於刑罰與行政罰同屬對不法行為之制
      裁，而刑罰之懲罰作用較強，故依刑事法律處罰，即足資
      警惕時，實無一事二罰再處行政罰之必要。是因同時觸犯
      刑事法律及違反行政法上義務規定之行為，行政機關得否
      科以與刑罰相類之行政罰處罰，端視該行為之刑事訴追或
      審判程序終局結果而定，在刑事訴追、審判程序尚未終局
      確定前，行政機關自不得逕予裁罰，至於沒入或其他種類
      行政罰，因兼具維護公共秩序之作用，其內容具有特殊性
      ，與行政目的之達成密切攸關，行政機關自仍得併予裁處
      。此所稱「其他種類行政罰」，係指違反行政法上之義務
      應受「裁罰性」之「不利處分」而言，依行政罰法第2條
      規定，應包括行政上限制或禁止效力之吊扣證照、禁止考
      領駕照及強制施以道路交通安全講習等處分在內。
（三）又檢察官之緩起訴處分於緩起訴期間內，有下列情形之一
      者，檢察官得依職權或依告訴人之聲請撤銷原處分，繼續
      偵查或起訴: (1)於期間內故意更犯有期徒刑以上刑之罪，
      經檢察官提起公訴者。(2)緩起訴前，因故意犯他罪，而在
      緩起訴期間內受有期徒刑以上刑之宣告者。(3)違背第253
      條之2第1項各款之應遵守或履行事項者，刑事訴訟法第25
      3條之3第1項定有明文。據此可徵經檢察官為「緩起訴」
      處分者，於「緩起訴」之猶豫期間內，最終是否會被檢察
      官提起公訴，猶懸而未定，亦即「緩起訴」處分於猶豫期
      間內尚未具有實質之確定力，檢察官仍得根據上開規定依
      職權或依告訴人之聲請，將被告「緩起訴」處分撤銷。而
      行政罰法第26條明定一事不二罰原則，且應受行政罰之行
      力如經不起訴處分或為無罪、免訴、不受理、不付審理之
      裁判「確定」者，始得依違反行政法上義務規定裁處之，
      並未包括「緩起訴」處分在內，雖「緩起訴」處分之最終
      使被告免於刑事訴追之效果與「不起訴」處分之效果相同
      ，惟依行政罰法第26 條第2項之立法意旨，亦必須待緩起
      訴處分實質確定時，被告才最終地確定免於受刑事訴追，
      原處分機關始得為行政裁罰，亦即在緩起訴期間內即猶豫
      期間期滿前，該緩起訴處分仍有被撤銷之可能，此時原處
      分機關若依法為行政裁決，將使受處分人有同時遭受行政
      處罰及刑事訴追之危險，顯與行政罰法第26條規定之立法
      意旨相違背。準此，自行政罰法第26條規定立法意旨為有
      利於行為人之解釋，應認應受行政裁罰之行為，關於罰鍰
      部分，同一事實如經緩起訴處分確定者，亦有行政罰法第
      26 條明定一事不二罰原則之適用。
（四）查本件受處分人酒後駕車之行為，業經臺灣臺北地方法院
      檢察署檢察官於98年2月3日以98年度偵字第2455號為緩起
      訴處分，緩起訴期間為1年，受處分人應於緩起訴處分確
      定後3個月內向國庫支付2萬5,000元，並於10個月內接受
      10 小時之道路交通安全講習，緩起訴期間於98年3月6日
      起迄99年3月5日止等情，已如前述。是受處分人之緩起訴
      處分期間既迄99年3月5日始屆滿，於此之前，刑事追訴程
      序尚未終局終結確定，揆諸前揭說明，原處分機關應不得
      就同一事由裁處受處分人罰鍰處分，則原處分機關於98年
      6月22日裁處受處分人罰鍰49,500元，即與行政罰法第26
      條第1項前段、第2項之規定有違，難認妥適。
（五）至原處分機關依道路交通管理處罰條例第35條第1項第1款
      、第24條第1項第2款規定，裁處吊扣駕駛執照12個月及施
      以道路交通安全講習部分，依前開規定及說明，此二部分
      之處分係屬罰鍰以外之其他種類行政罰，因兼具維護公共
      秩序之作用，為達行政目的，是原處分機關就此部分之併
      予裁處，於法並無不合。
五、綜上所述，受處分人確有於前揭時、地，飲酒後仍駕駛車牌
    號碼6T-5603號自用一般小客車，經測試檢定酒精濃度超過
    規定標準之違規行為，原處分機關依前開條例第35條第1項
    第1款、第24條第1項第2款（裁決書漏引法條）之規定，裁
    處吊扣駕駛執照12個月、施以道路交通安全講習之其他種類
    行政罰部分，於法並無不合，受處分人此部分之異議，為無
    理由，應予駁回；至裁處罰鍰49,500元部分，因本件裁決時
    ，尚在前開緩起訴猶豫期間內，與行政罰法第26條第1項前
    段、第2項規定不符，應予撤銷，此部分俟上開緩起訴處分
    期間屆滿而受處分人確定不受刑事追訴、處罰後，再由行政
    機關另為適法之處分，本院不自為裁定，附此說明。
據上論結，應依道路交通案件處理辦法第19條、第20條前段，裁
定如主文。
中    華    民    國    98    年    7     月    31    日
                              交通法庭法  官  楊蕙芬
以上正本證明與原本無異
如不服本裁定應於送達後5日內向本院提出抗告狀
                                      書記官  馬正道
中    華    民    國    98    年    8     月    11    日


司法院資訊處製作；財團法人民間司法改革基金會備份。
